【裁判字號】    94,訴,4424
【裁判日期】    950216
【裁判案由】    毒品危害防制條例
【裁判全文】
臺灣高雄地方法院刑事判決              94年度訴字第4424號
公  訴  人  臺灣高雄地方法院檢察署檢察官
被      告  乙○○
上列被告因毒品危害防制條例案件，經檢察官提起公訴（94年度
毒偵字第576 號），本院合議庭裁定由受命法官獨任進行簡式審
判程序，判決如下：
    主  文
乙○○連續施用第一級毒品，累犯，處有期徒刑捌月。扣案注射
針筒貳支，沒收之。
    事  實
一、乙○○前於民國89年間因施用毒品案件，經本院裁定送觀察
    、勒戒，認無繼續施用毒品之傾向，而於89年2 月12日釋放
    ，並經臺灣高雄地方法院檢察署檢察官以89年度毒偵字第86
    6 號為不起訴處分確定後，5 年內仍不知悔改，明知海洛因
    業經公告列為毒品危害防制條例第2 條第2 項之第一級毒品
    ，不得非法持有、施用，仍基於施用第一級毒品之概括犯意
    ，自92年11月11日起至92年11月16日晚間止，連續在其位於
    高雄市前鎮區○○○街475 號自宅房間內，以將海洛因摻水
    用針筒皮下注射之方式，約3 日即施用第一級毒品海洛因1
    次。嗣為警於92年11月17日中午12時30分許，在高雄縣鳳山
    市○○路290 巷15號前查獲，並扣得其所有用以施打海洛因
    之注射針筒2 支，經依本院以94年毒聲字第263 號裁定送觀
    察、勒戒後，認有繼續施用毒品之傾向。
二、案經高雄縣政府警察局鳳山分局報請台灣高雄地方法院檢察
    署檢察官偵查起訴。
    理  由
一、本件被告乙○○所犯係死刑、無期徒刑、最輕本刑為3 年以
    上有期徒刑以外之罪，其於準備程序中就被訴事實為有罪之
    陳述，經本院告知簡式審判程序之旨，並聽取公訴人及被告
    之意見後，合議庭裁定由受命法官獨任進行簡式審判程序，
    合先敘明。
二、訊據被告乙○○對於上揭事實坦承不諱，且其經警查獲時所
    採集之尿液，經送高雄縣政府衛生局檢驗之結果呈嗎啡陽性
    反應，有該局92年11月28日92煙檢字第2076號煙毒尿液檢驗
    成績書附卷可稽，並有其所有用以施打海洛因之注射針筒2
    支扣案可佐，是被告之自白應認與事實相符。再按毒品危害
    防制條例業於92年7 月9 日修正公布，並於93年1 月9 日施
    行；又比較新舊法之有利、不利，應就法律全部規定作整體
    觀察，依修正前毒品危害防制條例第20條之規定，被告犯施
    用毒品罪，經裁定送觀察、勒戒並認無繼續施用毒品之傾向
    ，由檢察官作成不起訴處分後，5 年內再犯施用毒品罪者，
    仍須先裁定送觀察、勒戒，如認無繼續施用毒品之傾向，即
    應再由檢察官作成不起訴處分；反之，則應由檢察官依法起
    訴，是「被告經裁定送觀察、勒戒並認有繼續施用毒品之傾
    向」即為檢察官提起公訴之先決程序。惟依修正後之第23條
    第2 項規定，被告經裁定送觀察、勒戒執行完畢釋放後，5
    年內再犯施用毒品罪者，毋庸再送觀察、勒戒，而應逕由檢
    察官提起公訴。準此，被告再犯施用毒品罪，依修正前之規
    定有訴追條件之限制，依修正後之規定則無，故自被告受刑
    事處罰風險之角度以觀，修正前之規定自屬有利。查被告前
    於89年間因施用毒品案件，經本院裁定送觀察、勒戒，認無
    繼續施用毒品之傾向，而於89年2 月12日釋放，並經臺灣高
    雄地方法院檢察署檢察官以89年度毒偵字第866 號為不起訴
    處分確定後，於5 年內再犯本案施用第一級毒品海洛因犯行
    ，揆諸前開說明，自應適用修正前毒品危害防制條例第20條
    之規定，再由本院送裁定觀察、勒戒，以視其是否有繼續施
    用毒品之傾向，作為檢察官是否就本件提起公訴之先決程序
    。被告經本院以94年度毒聲字第263 號裁定送觀察勒戒後，
    認有繼續施用毒品傾向，復經本院以94年度毒聲字第944 號
    裁定施以強制戒治等情，有台灣高等法院被告前案紀錄表、
    台灣高雄看守所附設勒戒處所94年3 月18日高所正衛勒字第
    0532號函附有無繼續施用毒品傾向證明書各一份附卷可證，
    足證被告於觀察、勒戒後，無繼續施用毒品傾向，經檢察官
    為不起訴處分後，5 年內再犯本件施用第一級毒品罪，經觀
    察、勒戒後，有繼續施用毒品之傾向；本件事證明確，被告
    犯行洵堪認定，應依法論科。
三、按毒品危害防制條例固於92年7 月9 日修正公布，並於93年
    1 月9 日施行，惟該條例第10條於本次並未修正，自無比較
    新舊法之問題，是核被告所為，係犯毒品危害防制條例第10
    條第1 項之施用第一級毒品罪。被告因連續施用第一級毒品
    前持有毒品之行為，本應論以連續持有之罪，惟各該次持有
    毒品之行為均為其後施用毒品之行為所吸收，不另論連續持
    有第一級毒品罪。被告多次施用毒品犯行，時間緊接，手法
    相同，所犯又係構成要件相同之罪名，為連續犯，應依法論
    以一罪，並加重其刑。被告前於89年間因違反毒品危害防制
    條例案件，經本院判處有期徒刑8 月確定，於90年12月9 日
    執行完畢，有臺灣高等法院被告前案紀錄表附卷可稽，其5
    年內再犯有期徒刑以上之罪，為累犯，應依刑法第47條規定
    ，加重其刑，並遞加重之。爰審酌被告前已有施用毒品犯行
    ，經公訴人為不起訴處分，自應念及國家刑事政策對於初犯
    施用毒品者，先施以觀察、勒戒，期使斷癮，不致再犯，被
    告竟於前案不起訴處分後，再犯本件施用毒品罪，惟念其施
    用毒品僅戕害己身，未危及他人等一切情狀，量處如主文所
    示之刑。扣案注射針筒2 支，為被告所有，並為供其施用海
    洛因所用之物，業據被告供承在卷，爰依刑法第38條第1 項
    第2 款，宣告沒收之。
據上論斷，應依刑事訴訟法第273 條之1 第1 項、299 條第1 項
前段，毒品危害防制條例第10條第1 項，刑法第11條前段、第56
條、第47條、第38條第1 項第2 款，判決如主文。
本案經檢察官甲○○到庭執行職務。
中    華    民    國    95    年    2     月    16    日
                  刑事第十五庭  法  官  盧怡秀
以上正本證明與原本無異。
如不服本判決，應於判決送達後10日內，向本院提出上訴狀。
中    華    民    國    95    年    2     月    16    日
                                書記官  林秀珍
附錄本判決論罪科刑法條：
毒品危害防制條例第10條
施用第一級毒品者，處6 月以上5 年以下有期徒刑。
施用第二級毒品者，處 3 年以下有期徒刑。


司法院資訊處製作；財團法人民間司法改革基金會備份。
